臺灣臺南地方法院刑事判決　　　　　　　94年度交訴字第96號
公　訴　人　臺灣臺南地方法院檢察署檢察官
被　　　告　乙○○　男　20歲.
選任辯護人　甲○○律師
上列被告因過失致死等案件，經檢察官提起公訴（94年度偵字第
4157號），被告就被訴事實為有罪之陳述，本院裁定進行簡式審
判程序，判決如下：
    主  文
乙○○因過失致人於死，處有期徒刑捌月。又駕駛動力交通工具
肇事，致人死而逃逸，處有期徒刑柒月。應執行有期徒刑壹年貳
月，緩刑參年。
    事  實
一、乙○○考領有重機車駕駛執照，於民國93年10月8日20時許
    ，騎乘車牌號碼MVS-930號重機車，沿台南縣東山鄉縣○○村165線慢車道由南往北方向騎駛，行經該路15公里800公
    尺處（青葉橋上）時，本應注意汽車（含機車）行駛時，駕
    駛人應注意車前狀況，隨時採取必要之安全措施，以避免危
    險之發生，及汽車超車時，於前行車減速靠邊或以手勢或亮
    右方向燈表示允讓後，後行車始得超越，並超越時應於前車
    左側保持半公尺以上之間隔超過，而依當時之天候晴、縣道
    、路面乾燥、無缺陷、亦無障礙物，夜間無照明路段、惟視
    距尚良好，並無不能注意之情事，詎乙○○應注意、能注意
    ，竟疏未注意車前動態，及疏於注意超車時應與前車左側保
    持適當之安全距離。適有黃水清騎乘腳踏車，亦沿台南縣東
    山鄉縣165線慢車道由南向北方向騎駛在乙○○機
    車同向前方，乙○○見狀已煞車不及，而向左閃避欲超越黃
    水清之腳踏車，惟仍閃避不及，致其所騎乘機車之右前導流
    板撞擊黃水清所騎乘腳踏車之左後車尾，黃水清因而人車倒
    地，受有「頭部外傷合併顱內出血」等傷害，經送醫急救，
    仍因「顱內出血」延至93年10月9日14時50分不治死亡。乙
    ○○肇事後，雖有先停車查看，然因見黃水清已無意識並在
    呻吟，即明知騎乘機車肇事致人死傷，不僅未照料傷者及留
    置現場等待警方前往處理，竟基於肇事逃逸之犯意，隨即騎
    乘該機車逃離現場。嗣經警據報並依現場遺留之肇事機車右
    側導流板碎片，始循線查獲。
二、案經台灣台南地方法院檢察署檢察官據報相驗後自動檢舉偵
    查起訴。
    理  由
一、本件被告乙○○所犯係死刑、無期徒刑、最輕本刑為3年以
    上有期徒刑以外之罪，其於準備程序中就被訴事實為有罪之
    陳述，經法官告知簡式審判程序之旨，並聽取公訴人、被告
    及辯護人之意見後，認為適宜由受命法官獨任進行簡式審判
    程序，依刑事訴訟法第273條之1第1項規定，裁定由受命法
    官獨任進行簡式審判程序，合先敘明。
二、訊據被告乙○○對於前揭時、地，疏未注意車前狀況，及疏
    於注意超車時應與前車左側保持適當之安全距離，因而騎乘
    機車肇事，致被害人黃水清受有「頭部外傷合併顱內出血」
    等傷害，經送醫急救，仍因「顱內出血」延至93年10月9日1
    4時50分不治死亡，又於肇事後，未照料傷者及留置現場等
    待警方前往處理，隨即騎乘該機車離開現場等事實均供承不
    諱，且有道路交通事故現場圖、道路交通事故調查報告表(一)
    、(二)、及道路交通事故照片20張等附卷可稽。而被害人黃水
    清確係因本件交通事故，受有前開傷害，經送醫急救後，仍
    不治死亡，有被害人黃水清之奇美醫學中心診斷證明書1紙
    ，且經台灣台南地方法院檢察署檢察官督同法醫師相驗明確
    ，並製有相驗屍體證明書、驗斷書及勘驗筆錄在卷足憑。是
    被告之自白核與事實相符，堪信為真實。從而，被告上開肇
    事逃逸之公共危險犯行，洵堪認定。
三、按汽車行駛時，駕駛人應注意車前狀況，並隨時採取必要之
    安全措施；汽車超車時，於前行車減速靠邊或以手勢或亮右
    方向燈表示允讓後，後行車始得超越，並超越時應於前車左
    側保持半公尺以上之間隔超過；道路交通安全規則第94條第
    3項及第101條第5款分別定有明文。查被告有經合法程序考
    領駕照，為有駕駛經驗之人，對於上開交通安全規則自知之
    甚稔，為其應注意之事項，而依當時狀況，客觀上並無不能
    注意之情狀，竟疏於注意車前動態，及疏於注意超車時應與
    前車左側保持適當之安全距離，因而肇事導致被害人死亡，
    其有過失已甚明顯。又本件經送請台灣省台南區車輛行車事
    故鑑定委員會鑑定結果認為：「被告乙○○駕駛普通重型機
    器腳踏車，未注意車前狀況，為肇事原因。黃水清無肇事因
    素」，此有台灣省台南區車輛行車事故鑑定委員會93年12月
    16日南鑑字第0935902304號函暨所附鑑定意見書在卷足憑；
    並經送請台灣省車輛行車事故覆議鑑定委員會鑑定結果認為
    ：「照原鑑定意見，惟意見一文語修正為：乙○○駕駛重機
    車，超越時未保持安全間隔由後擦撞，為肇事原因」，有台
    灣省車輛行車事故覆議鑑定委員會94年3月8日府覆議字第09
    40100044號函附卷可參。益證被告於本件車禍之發生，確有
    過失。而被害人黃水清確因本件車禍受有「頭部外傷合併顱
    內出血」等傷害，經送醫急救，仍因「顱內出血」延至93年
    10月9日14時50分不治死亡，已如前述，是被害人既因本件
    車禍而死亡，與被告之過失行為間並有相當因果關係。綜上
    ，本件事證明確，被告上開過失致死犯行，亦堪認定。
四、核被告乙○○所為，係犯刑法第276條第1項之過失致人於死
    罪及第185條之4駕車肇事逃逸罪。公訴人就被告過失致死部
    分，認應依刑法第276條第2項之業務過失致死罪處斷，容有
    誤會，惟起訴事實相同，爰依法變更起訴法條，併予敘明。
    其所犯前開二罪間，犯意各別，行為互異，應予分論併罰。
    爰審酌被告之品行，未注意相關交通安全之規定，終至肇事
    致被害人死亡，造成無可挽救之遺憾，並使被害人家屬痛失
    至親，其過失之程度，且肇事後不僅未救護傷者，反駕車逃
    逸，誠屬不該，惟念及被告已與被害人家屬達成民事和解，
    有台南縣白河鎮調解委員會調解筆錄可按，被害人家屬並當
    庭表示原諒被告，及犯後態度等一切情狀，分別量處如主文
    所示之刑，並定其應執行刑，以資懲儆。又被告前未曾受有
    期徒刑以上刑之宣告，有台灣台南地方法院檢察署刑案資料
    查註紀錄表及台灣高等法院被告前案紀錄表可按，其因一時
    失慮，致罹刑典，經此偵審程序及刑之宣告，應知警惕，諒
    無再犯之虞，且事後已與被害人家屬達成民事和解，並現正
    在校進修，有學生證影本1紙可按，本院認前開所宣告之刑
    ，以暫不執行為適當，並宣告緩刑3年，以啟自新，並觀後
    效。
據上論斷，應依刑事訴訟法第273條之1第1項、第299條第1項前
段、第300條，刑法第185條之4、第276條第1項、第51條第5款、
第74條第1款，罰金罰鍰提高標準條例第1條前段，判決如主文。
本案經檢察官丙○○到庭執行職務。
中　　華　　民　　國　　94　　年　　6 　　月　　8 　　日
                  交通法庭  法　官  洪榮家
右正本證明與原本無異。
如不服本判決，應於判決送達後10日內，向本院提出上訴狀（應
附繕本）。
                            書記官  陳志德
中　　華　　民　　國　　94　　年　　6 　　月　　8 　　日
附錄本案論罪科刑法條全文：
刑法第185條之4：
駕駛動力交通工具肇事，致人死傷而逃逸者，處6月以上5年以下
有期徒刑。
刑法第276條第1項：
因過失致人於死者，處2年以下有期徒刑、拘役或2千元以下罰金
。
